【裁判字號】    97,訴,1130
【裁判日期】    970826
【裁判案由】    毒品危害防制條例
【裁判全文】
臺灣基隆地方法院刑事判決              97年度訴字第1130號
公  訴  人  臺灣基隆地方法院檢察署檢察官
被      告  乙○○
                  （現另案於臺灣基隆監獄基隆分監執行中）
上列被告因違反毒品危害防制條例案件，經檢察官提起公訴（97
年度毒偵字第1754號），被告就被訴事實為有罪之陳述，本院合
議庭裁定由受命法官獨任進行審判，經改依簡式審判程序審理後
判決如下：
    主  文
乙○○施用第一級毒品，累犯，處有期徒刑柒月。
    事  實
一、乙○○前因施用第二級毒品案件，經本院裁定送觀察、勒戒
    後，認有繼續施用毒品之傾向，再經本院裁定送強制戒治，
    於民國88年6 月29日停止戒治付保護管束，嗣經撤銷停止戒
    治，於89年5 月30日戒治期滿執行完畢，由臺灣基隆地方法
    院檢察署檢察官以89年度戒毒偵字第67號為不起訴處分確定
    。又因施用第一級、第二級毒品案件，經本院裁定送強制戒
    治（91年3 月22日執行期滿），並於90年5 月23日以90年度
    訴字第91號判決，判處有期徒刑10月、8 月，應執行有期徒
    刑1 年4 月確定，與另案藏匿人犯所處有期徒刑4 月，經臺
    灣臺北地方法院於92年8 月13日以92年度聲字第1301號裁定
    ，合併定應執行刑為有期徒刑1 年7 月確定，於93年2 月12
    日縮刑期滿執行完畢。嗣於上開強制戒治執行完畢釋放5 年
    內之94年2 月間施用第一級、第二級毒品，經本院於94年9
    月30日以94年度訴字第562 號判決，判處有期徒刑10月、8
    月，應執行有期徒刑1 年4 月確定，於96年6 月21日縮刑假
    釋出監，迨同年9 月16日假釋期滿視為執行完畢。又因於96
    年8 月28日施用第一級毒品罪，經本院於97年1 月30日以97
    年度訴字第58號判決判處有期徒刑4 月確定。再因於97年1
    月間施用第一級、第二級毒品案件，經本院於97年5 月30日
    以97年度訴字第589 號判決，判處有期徒刑7 月、3 月、7
    月、7 月，應執行有期徒刑1 年確定。另因轉讓第一級毒品
    案件，經本院於97年6 月24日以97年度訴字第588 號判決，
    判處有期徒刑1 年2 月確定（其現入監執行上開有期徒刑4
    月、1 年、1 年2 月）。又因於97年5 月21日施用第一級毒
    品案件，經本院於97年7 月23日以97年度訴字第1036號判決
    ，判處有期徒刑7 月（尚未確定）。
二、詎乙○○猶未戒斷毒癮，復基於施用第一級毒品海洛因之犯
    意，於97年6 月14日下午4 時許，在基隆市○○區○○街18
    5 巷32之7 號住處，以將第一級毒品海洛因摻水注入注射針
    筒，再施打入身體之方式，施用第一級毒品海洛因1 次。嗣
    其於97年6 月14日晚間8 時10分許，因另案為警在基隆市○
    ○路781 前緝獲，經警徵得其同意採尿送驗後，結果呈嗎啡
    及可待因之陽性反應，始悉上情。
三、案經基隆市警察局第一分局報告臺灣基隆地方法院檢察署檢
    察官偵查後起訴。
    理  由
壹、程序事項
    查本件被告乙○○所犯者非為死刑、無期徒刑、最輕本刑為
    3 年以上有期徒刑之罪或高等法院管轄第一審案件，其於準
    備程序進行中，先就被訴事實為有罪之陳述，經告知其簡式
    審判程序之旨，並聽取公訴人、被告之意見後，本院業已依
    刑事訴訟法第273 條之1 第1 項之規定，裁定由受命法官獨
    任以簡式審判程序進行本案之審理。
貳、實體事項
一、上揭事實，業據被告於檢察官偵訊及本院審理時坦承不諱，
    而其為警查獲後所採集之尿液檢體，經送請檢驗，結果呈嗎
    啡及可待因之陽性反應，有台灣尖端先進生技醫藥股份有限
    公司濫用藥物檢驗報告1 紙附卷可稽，被告自白施用第一級
    毒品海洛因，核與事實相符，應可採信。綜上，本案事證明
    確，被告之犯行洵堪認定，應依法論科。
二、論罪科刑：
  (一)按毒品危害防制條例係於92年7 月9 日修正公布，自93年1
    月9 日起施行，其中第20條、第23條將施用毒品之刑事處遇
    程序，區分為「初犯」、「五年內再犯」、「五年後再犯」
    。依其立法理由之說明：「初犯」，經觀察、勒戒或強制戒
    治後，應為不起訴處分或不付審理之裁定；經觀察、勒戒或
    強制戒治執行完畢釋放後，「五年內再犯者」，因其再犯率
    甚高，原實施之觀察、勒戒及強制戒治既已無法收其實效，
    爰依法追訴或裁定交付審理。至於經觀察、勒戒或強制戒治
    執行完畢釋放後，「五年後再犯者」，前所實施之觀察、勒
    戒或強制戒治已足以遮斷其施用毒品之毒癮，為其自新及協
    助其斷除毒癮，仍適用「初犯」規定，先經觀察、勒戒或強
    制戒治之程序。從而依修正後之規定，僅限於「初犯」及「
    五年後再犯」二種情形，始應先經觀察、勒戒或強制戒治程
    序。倘被告於5 年內已再犯，經依法追訴處罰，縱其第三次
    （或第三次以上）再度施用毒品之時間，在初犯經觀察、勒
    戒或強制戒治執行完畢釋放五年以後，已不合於「五年後再
    犯」之規定，且因已於「五年內再犯」，顯見其再犯率甚高
    ，原實施觀察、勒戒或強制戒治，已無法收其實效，即應依
    該條例第10條處罰（最高法院95年度台非字第59號、第65號
    判決意旨及最高法院95年第7 次刑事庭會議決議意旨參照）
    。被告有如事實欄所載，先後於89年5 月30日、91年3 月22
    日執行強制戒治完畢後5 年內，再因施用第一級、第二級毒
    品等案件，分經本院判決確定等情，有臺灣高等法院被告前
    案紀錄表1 份在卷可稽。被告既曾於「五年內再犯」，且經
    法院判處罪刑確定，竟又於97年6 月14日，再次施用第一級
    毒品海洛因，揆諸前揭說明，即非屬毒品危害防制條例第20
    條第3 項所定「五年後再犯」之情形，故檢察官依法逕行起
    訴，於法要無不合，合先敘明。
  (二)查海洛因係毒品危害防制條例第2 條第2 項第1 款所定之第
    一級毒品，被告非法施用第一級毒品海洛因之行為，核係犯
    毒品危害防制條例第10條第1 項之施用第一級毒品罪。被告
    因施用而持有第一級毒品海洛因之低度行為，應為施用第一
    級毒品之高度行為所吸收，不另論罪。又被告前曾受如事實
    欄所示之有期徒刑執行完畢，有臺灣高等法院被告前案紀錄
    表在卷可按，其於有期徒刑執行完畢後，5 年以內故意再犯
    本件有期徒刑以上之罪，為累犯，應依法加重其刑。爰審酌
    被告犯罪之動機、曾有施用毒品之前科仍不知戒除，惟犯罪
    後坦承犯行，且所犯施用毒品犯行乃戕害自己身心健康，並
    未危及他人等一切情狀，量處如主文所示之刑。
據上論斷，應依刑事訴訟法第273條之1第1項、第299條第1 項前
段，毒品危害防制條例第10條第1 項、第23條第2 項，刑法第11
條前段、第47條第1 項，判決如主文。
本案經檢察官甲○○到庭執行職務。
中    華    民    國    97    年    8    月     26    日
                  刑事第一庭法  官   劉桂金
以上正本證明與原本無異。
如不服本判決應於收受本判決後10日內向本院提出上訴書狀，其
未敘述上訴理由者，並得於提起上訴後10日內向本院補提理由書
狀（均須按他造當事人之人數附繕本）「切勿逕送上級法院」。
中    華    民    國    97    年    8    月     26    日
                            書記官   鄧順生
附錄論罪法條：
毒品危害防制條例第10條第1項
施用第一級毒品者，處 6 月以上 5 年以下有期徒刑。


司法院資訊處製作；財團法人民間司法改革基金會備份。
